【裁判字號】    89,自,17
【裁判日期】    891201
【裁判案由】    詐欺
【裁判全文】
臺灣嘉義地方法院刑事判決                            八十九年度自字第一七號
    自  訴  人  甲○○
                乙○○
    被      告  丙○○
右列被告因詐欺案件，經自訴人提起自訴，本院判決如左：
    主  文
丙○○以詐術得財產上不法之利益，處有期徒刑柒月。
    事  實
一、丙○○明知其經濟狀況惡劣，並無清償能力，經甲○○、乙○○向其催討前所積
    欠之借款，分別為新台幣（下同）二十萬元及三十五萬元，並向本院提起詐欺罪
    之自訴。竟意圖為自己不法之所有，於民國八十六年五月九日上午九時四十五許
    於本院八十六年度自字第一○號詐欺案審理中，表明以每月二萬元分期償還之方
    式，請求成立和解，使甲○○、乙○○誤信丙○○將為清償而陷於錯誤，遂同意
    該筆款項自八十六年六月起，以每月二萬元分期清償之方式，至全部清償為止，
    並由本院做成八十六年度附民字第六四號和解筆錄，因而獲得延期清償之財產上
    不法利益。詎丙○○於八十六年六月卅日給付一萬元款項後，即避不見面，且未
    依約清償該筆款項，嗣經甲○○、乙○○屢次請求清償未獲回應，始知受騙。
二、案經被害人甲○○、乙○○向本院提起自訴。
    理  由
一、訊據被告丙○○固坦承右揭時地成立和解等情不諱，然矢口否認涉有詐欺犯意，
    辯稱：曾於八十六年六月三十日匯款一萬元給甲○○，因於八十六年六月一日被
    公司解僱，沒有收入才無法清償債務，迄八十七年才找到工作，後來因八十八年
    結婚須養活家庭才無力清償云云。惟查：
  (1)被告吳鴻德如何於右揭時、地成立和解以延期清償之詐欺得利情事，業據自訴人
    甲○○、乙○○指訴甚詳，並有本院八十六年度自字第一○號刑事判決、八十六
    年度附民字第六四號和解筆錄各一份附卷可查（審判卷第六六頁、第九十頁），
    參以該和解筆錄約定：被告給付自訴人甲○○四十萬元，自八十六年六月起，每
    月十日給付二萬元，直至全部清償為止；及被告願給付自訴人乙○○十五萬元，
    自八十八年二月起，每月十日給付二萬元，直至全部清償為止。依該條件，被告
    確已對四十萬元屆期債務，因上開和解之做成而獲得延期清償利益一情，足堪認
    定。
  (2)被告於八十六年五月九日訂立和解契約後，僅於八十六年六月卅日匯入合作金庫
    帳戶內償還一萬元予自訴人甲○○，且迄本案辯論終結止，並未為任何之清償，
    此有合作金庫存款憑條（審判卷第七九頁）、臺灣省合作金庫南嘉義支庫八十九
    年七月六日合金南嘉字第二九八二號函（審判卷第九三頁）各一份附卷可查，參
    以被告於定和解契約時，任職於臺北市四通傳播公司（下稱四通公司），業經被
    告自白在卷，且有證人高寶鳴經本院囑託臺灣臺北地方法院訊問筆錄一份在卷足
    憑（審判卷第一一五、一一六頁），則比較被告自陳：任職於四通公司，是在八
    十六年六月初離職，我當時底薪二萬二千元，加上加班費約二萬五、六千元月薪
    （審判卷第一三九頁），另自四通傳播公司離職後，約在八十六年底或八十七年
    初，是ＫＴＶ少爺的工作，月薪二萬五千至三萬元。一直做到八十七年底。第三
    份工作是在八十八年三、四月間，也是作ＫＴＶ少爺，月薪是兩萬至三萬間，做
    到八十八年六月中旬。第四份工作，也是ＫＴＶ少爺，自八十八年十一月左右，
    做到現在。月薪也是兩萬至三萬左右（審判卷第一三九頁），顯見被告於自八十
    六年五月九日訂立和解契約迄本案辯論終結時為止，大部分時間均有與訂立和解
    契約時相近之收入，既有清償能力，竟僅清償一萬元，被告辯以無力清償等語，
    自難以採信，顯見被告自始即無清償之意思，足堪認定。
  (3)被告既自始無清償之意思，則被告與自訴人訂立和解契約，顯僅欲以和解契約內
    容之延期清償約定為詐術手段，使自訴人陷於錯誤而同意延緩清償，以獲得延期
    清償之利益，亦足堪認定。綜上，被告所辯無非事後卸責之詞，委無足採，本件
    事證明確，被告犯行堪予認定。
二、核被告丙○○所為，係犯刑法第三百三十九條第二項之詐欺得利罪。爰審酌被告
    其因僅清償一萬元，經本院屢次傳喚到庭後勸諭履行和解契約仍未與自訴人達成
    和解，清償其所積欠款項，及前已因詐欺案件受有期徒刑宣告、智識程度、犯罪
    之動機、目的、手段、所生之危害、所得之利益及犯後坦承犯行等一切之情狀，
    量處如主文所示之刑。
據上論斷，應依刑事訴訟法第三百四十三條、第二百九十九條第一項前段、刑法第三
百三十九條第二項，罰金罰鍰提高標準條例第一條前段，判決如主文。
中      華      民      國    八十九    年     十二     月      一      日
                                      臺灣嘉義地方法院刑事第一庭
              法  官  蔡  廷  宜
右正本證明與原本無異
如不服本判決，應於判決送達後十日內，向本院提出上訴狀。
                                          書記官  尹  玉  琪
中    華    民    國      八十九    年      十二    月       二         日
附錄本案論罪科刑法條：
刑法第三百三十九條
一意圖為自己或第三人不法之所有，以詐術使人將本人或第三人之物交付者，處五年
  以下有期徒刑、拘役或科或併科一千元以下罰金。
二以前項方法得財產上不法之利益或使第三人得之者亦同。
三前二項之未遂犯罰之。


司法院資訊處製作；財團法人民間司法改革基金會備份。
